最高法院刑事判決　　　　　　　九十六年度台非字第一一八號
上　訴　人　最高法院檢察署檢察總長
被　　　告　甲○○
上列上訴人因被告公共危險案件，對於台灣苗栗地方法院中華民
國八十九年十月三十一日第一審確定簡易判決（八十九年度苗交
簡字第四０七號，聲請簡易判決處刑案號：台灣苗栗地方法院檢
察署八十九年度偵字第三一七二號），認為違法，提起非常上訴
，本院判決如下：
    主  文
原判決關於累犯違背法令部分撤銷。
甲○○服用酒類，不能安全駕駛動力交通工具而駕駛，處有期徒
刑貳月，如易科罰金，以佰元折算壹日。
    理  由
非常上訴理由稱：「按少年事件處理法第八十三條之一第一項中
段規定，少年受刑之執行完畢三年後，視為未曾受各該宣告。亦
即刑之宣告失其效力，不得為累犯加重之原因。又依法應於審判
期日調查之證據，未予調查，致適用法令違誤，而顯然於判決有
影響，該項確定判決即屬違背法令，得提起非常上訴，經司法院
大法官會議釋字第一八一號解釋在案。是事實審法院對於被告有
無累犯之事實，應否適用刑法第四十七條累犯之規定加重其刑，
即屬法院認定事實與適用法律之基礎事項，客觀上有調查之必要
，應依職權加以調查，倘被告並非累犯，而事實審並未詳加調查
，致判決時依累犯之規定論處，即屬刑事訴訟法第三百七十九條
第十款所規定，依法應於審判期日調查之證據而未予調查，其判
決當然違背法令。本件台灣苗栗地方法院以被告曾於民國八十二
年間因違反麻醉藥品管理條例案件，經台灣高等法院台中分院八
十二年度少上訴字第五二號判決判處有期徒刑三年，於八十六年
四月十三日執行完畢，於五年內之八十九年七月二十七日晚再犯
本件公共危險罪，依累犯規定加重其刑，然查被告於八十二年間
違反麻醉藥品管理條例案件時為未滿十八歲之少年，依少年事件
處理法第八十三條之一第一項中段規定，少年於刑之執行完畢三
年後視為未曾受該宣告，亦即刑之宣告失其效力。復查被告本件
犯罪時間係在八十九年七月二十七日，距上次犯罪刑執行完畢之
日期八十六年四月十三日，已逾三年，依上開少年事件處理法之
規定，應視為未曾受有期徒刑之宣告。既無有期徒刑之宣告，亦
自無累犯規定之適用。乃該法院竟依累犯之規定判處有期徒刑三
月，自有判決適用法則不當及依法應於審判期日調查之證據未予
調查之違法。案經確定，且於被告不利，爰依刑事訴訟法第四百
四十一條、第四百四十三條提起非常上訴，以資糾正。」等語。
本院按少年受少年事件處理法第二十九條第一項之轉介處分執行
完畢二年後，或受保護處分或刑之執行完畢或赦免三年後，或受
不付審理或受保護處分之裁定確定，視為未曾受各該宣告，少年
事件處理法第八十三條之一第一項定有明文。又判決不適用法則
或適用不當者，為違背法令。而受有期徒刑之執行完畢，或受無
期徒刑或受有期徒刑一部之執行而赦免後，五年以內再犯有期徒
刑以上之罪者，始為累犯，亦為刑事訴訟法第三百七十八條、刑
法第四十七條所明定。查本件確定判決認定被告曾因違反麻醉藥
品管理條例案件，於八十三年間經法院判處有期徒刑三年，於八
十六年四月十三日執行完畢，於五年內之八十九年七月二十七日
晚再犯本件公共危險罪，依累犯規定加重其刑，然查依卷附刑案
資料查註紀錄表上之記載，被告於八十二年間違反麻醉藥品管理
條例案件時為未滿十八歲之少年，依少年事件處理法第八十三條
之一第一項規定，少年於刑之執行完畢三年後視為未曾受該宣告
，亦即刑之宣告失其效力。復查被告本件犯罪時間係在八十九年
七月二十七日，距上次犯罪刑執行完畢之日期八十六年三月三十
日（非常上訴意旨及原確定判決均誤載為八十六年四月十三日）
，已逾三年，揆諸首揭說明，並不構成累犯。詎原判決未察，竟
依累犯予以論科，顯有判決適用法則不當之違法。案經確定，非
常上訴意旨執此指摘，洵有理由，且原判決不利於被告，應由本
院將原判決關於主刑諭知被告累犯違背法令部分撤銷另行判決，
爰酌情量處如主文第二項所示之刑，以資救濟。
據上論結，應依刑事訴訟法第四百四十七條第一項第一款但書，
刑法第一百八十五條之三、修正前第四十一條第一項前段，罰金
罰鍰提高標準條例第二條，判決如主文。
中　　華　　民　　國　九十六　年　　五　　月　二十四　日
                      最高法院刑事第六庭
                          審判長法官  呂　潮　澤
                                法官  吳　昆　仁
                                法官  孫　增　同
                                法官  趙　文　淵
                                法官  吳　　　燦
      本件正本證明與原本無異
                                      書  記  官
中　　華　　民　　國　九十六　年　　五　　月　三十一　日
                                                Ａ
附錄本案論罪科刑法條
刑法第一百八十五條之三
服用毒品、麻醉藥品、酒類或其他相類之物，不能安全駕駛動力
交通工具而駕駛者，處一年以下有期徒刑、拘役或三萬元以下罰
金。